【裁判字號】    97,台上,15
【裁判日期】    970104
【裁判案由】    違反公職人員選舉罷免法
【裁判全文】
最高法院刑事判決                九十七年度台上字第一五號
上  訴  人  甲○○
                    巷35號
選任辯護人  王炳輝律師
上列上訴人因違反公職人員選舉罷免法案件，不服台灣高等法院
台中分院中華民國九十六年八月七日第二審判決（九十六年度選
上訴字第一一一０號，起訴案號：台灣彰化地方法院九十五年度
選偵字第六四號），提起上訴，本院判決如下：
    主  文
原判決關於甲○○部分撤銷，發回台灣高等法院台中分院。
    理  由
本件原判決認定上訴人甲○○及黃連財（經原審判決確定）、唐
楊罔市均係彰化縣花壇鄉第十八屆鄉民代表當選人，皆有權選舉
或被選舉為花壇鄉鄉民代表會主席。(一)因上訴人為期於民國九十
五年八月一日順利當選第十八屆花壇鄉鄉民代表會主席，竟基於
對於有投票權人行求賄賂，而約其投票權為一定行使之犯意，於
九十五年七月二十六日晚間某時，由上訴人前往唐鎮林、唐楊罔
市夫婦位於彰化縣花壇鄉○○路○段七二０號住處，向唐楊罔市
行求，許以若願意投票支持其競選鄉民代表會主席，將給付新台
幣（下同）一百五十萬元之代價，但唐楊罔市並未應允。嗣上訴
人見選情危急，復接續上開對於有投票權人行求賄賂，而約其投
票權為一定行使之犯意，於同年月三十日晚間，在中國大陸以電
話交代有犯意聯絡之黃連財持現金一百五十萬元前往唐楊罔市之
住處買票賄選，並委請其不知情之太太曾李香蘭備妥現金一百五
十萬元，交由不知情之顧俊龍持之前往唐楊罔市住處後門附近，
轉交予黃連財。黃連財旋於九十五年七月三十日晚間某時，持一
包內有一百五十萬元現金之包裹進入唐楊罔市上揭住處，請唐楊
罔市投票支持上訴人，並於離去之際，將該包裹留置在沙發上，
且表示係上訴人所交付等語後離去。嗣唐楊罔市、唐鎮林深覺不
妥，乃由唐鎮林於隔日凌晨以電話告知黃連財拒絕收受該筆現金
，黃連財便於九十五年七月三十一日中午取回該筆款項後，再轉
交曾李香蘭。(二)黃連財為求上訴人順利當選代表會主席，因知悉
陳六（經第一審判決確定）與唐鎮林素有交情，復於九十五年七
月三十一日下午某時，前往黃慈啟（經第一審判決確定）位於彰
化縣花壇鄉長春村南方三巷二十七號住處，委請黃慈啟拜託陳六
向唐鎮林遊說，促使唐楊罔市支持上訴人參選鄉民代表會主席。
黃慈啟遂於同日下午某時，前往陳六位於花壇鄉永春村油車巷九
十九號住處，請陳六說服唐鎮林叫唐楊罔市投票予上訴人，並向
陳六表示：對方陣營給多少錢，上訴人可以給相同金額等語。陳
六即與黃慈啟共同基於預備對於有投票權人行求賄賂，而約其投
票權為一定行使之犯意聯絡，於同日十九時一分許，委由其不知
情之兒子陳正忠，以0000000000號行動電話撥打唐鎮
林家中之電話，待唐鎮林接聽後，陳正忠即將電話轉交陳六，陳
六遂在電話中委請唐鎮林遊說唐楊罔市支持上訴人，並向唐鎮林
表示：可以再追加一百萬元等語，惟亦遭唐鎮林婉拒，而未能向
唐楊罔市行賄。上開通話結束後，陳六便將唐鎮林就再追加賄選
價碼一百萬元予以拒絕乙事轉述予陳正忠再輾轉通知黃慈啟，而
由黃慈啟再告知黃連財前情。嗣於九十五年八月十五日上午，經
台灣彰化地方法院檢察署檢察官指揮法務部調查局彰化縣調查站
傳喚上訴人、黃連財、黃慈啟、陳六等人到案說明，上訴人於偵
查中自白其等上開犯行而循線查悉等情。因而將第一審關於此部
分之科刑判決撤銷，改判論處上訴人共同對於有投票權之人，行
求賄賂，而約其投票權為一定之行使罪刑，固非無見。
惟查：(一)、按科刑之判決書，須將認定之犯罪事實詳記於事實欄
，然後於理由內逐一說明其憑以認定之證據，使事實與理由兩相
一致，方為合法，倘事實欄已有敘及，而理由內未加說明，是為
理由不備，理由已有說明，而事實欄無此記載，則理由失其依據
，均足構成撤銷之原因。原判決於理由欄說明上訴人與黃連財就
事實一之(二)之行為，係犯修正前公職人員選舉罷免法第九十條之
二第三項之預備對於有投票權人行求賄賂，而約其投票權為一定
之行使罪。然依原判決事實欄一之(二)之記載，該次預備行求賄賂
罪之行為人為黃連財為求得上訴人順利當選代表會主席，自行委
請黃慈啟拜託陳六向唐鎮林遊說，經陳六以電話託唐鎮林向唐楊
罔市遊說支持上訴人，並願加碼一百萬元，經唐鎮林拒絕等情，
上訴人似無參與該次預備行賄之行為。則原判決事實欄未記載上
訴人此部分之犯罪事實，理由欄卻說明上訴人成立該部分之罪名
，顯然理由失其依據，足以構成撤銷之原因。(二)、依起訴書之記
載，檢察官並未起訴上訴人犯修正前公職人員選舉罷免法第九十
條之二第三項之預備對於有投票權人行求賄賂，而約其投票權為
一定行使罪嫌，原判決併予審理判決，而未敘明其理由，自有未
受請求之事項予以判決及判決不備理由之違誤。(三)、本件上訴人
係因彰化縣花壇鄉鄉民代表會主席之選舉，而對有選舉權之該鄉
第十八屆鄉民代表當選人唐楊罔市，行求賄賂，而約其投票權為
一定之行使，依修正前公職人員選舉罷免法第九十條之二第一項
論處，則主文自應諭知「甲○○共同鄉民代表會主席之選舉，對
於有投票權之人，行求賄賂，而約其投票權為一定之行使」，始
稱適法，原判決於主文之記載難認允洽。以上或為上訴意旨所指
摘，或為本院得依職權調查之事項，應認原判決關於此部分有發
回更審之原因。
據上論結，應依刑事訴訟法第三百九十七條、第四百零一條，判
決如主文。
中    華    民    國  九十七  年    一    月    四    日
                      最高法院刑事第八庭
                          審判長法官  洪  清  江
                                法官  石  木  欽
                                法官  韓  金  秀
                                法官  張  清  埤
                                法官  蔡  國  在
      本件正本證明與原本無異
                                      書  記  官
中    華    民    國  九十七  年    一    月    八    日
                                                      Ｋ


司法院資訊處製作；財團法人民間司法改革基金會備份。
